臺灣臺南地方法院刑事判決
111年度交簡上字第3號
上  訴  人  
即  被  告  吳文忠




上列上訴人即被告因過失傷害案件，不服本院中華民國110年11
月10日110年度交簡字第3323號刑事簡易判決（聲請簡易判決處
刑案號：110年度調偵字第1951號），提起上訴，本院管轄之合
議庭認不得以簡易判決處刑，改依通常程序自為第一審之判決如
下：
    主  文
原判決撤銷。
吳文忠無罪。
    理  由
一、聲請簡易判決處刑意旨略以：被告吳文忠於民國109年12月2
    0日凌晨0時56分許，在臺南市○○區○○路000號前路邊停車時
    ，原應注意在設有禁止停車標誌、標線之處所不得停車，且
    黃實線設於路側者，用以禁止停車，而依當時天候晴、夜間
    有照明、路面乾燥、無缺陷、無障礙物、視距良好之情狀，
    客觀上並無不能注意之情事，竟疏未注意及此，貿然將其所
    有之車號00-0000號自用小貨車（下稱甲貨車）停放在劃有
    黃線禁止停車標線之路段，適告訴人陳盈穎騎乘車號000-00
    00號普通重型機車（下稱乙機車）沿復興路由西往東（應為
    由東往西）方向行駛至此，兩車因而發生碰撞（下稱本件事
    故），致告訴人受有右側上顎側門齒、右側上顎正中門齒、
    左側正中門齒牙齒脫位、上顎前牙區齒槽骨骨折、上顎前牙
    區牙齦撕裂傷、下頷至下唇穿通性撕裂傷長共約5公分等傷
    害。因認被告涉犯刑法第284條前段之過失傷害罪嫌等語。
二、按犯罪事實應依證據認定之，無證據不得認定犯罪事實；不
    能證明被告犯罪或其行為不罰者應諭知無罪之判決，刑事訴
    訟法第154條第2項、第301條第1項分別定有明文。次按認定
    不利於被告之事實，須依積極證據，苟積極證據不足為不利
    於被告事實之證明時，即應為有利被告之認定，更不必有何
    有利之證據（最高法院105年度臺上字第3078號刑事判決意
    旨參照）。且按刑事訴訟法第161條第1項規定：檢察官就被
    告犯罪事實，應負舉證責任，並指出證明之方法；因此，檢
    察官對於起訴之犯罪事實，應負提出證據及說服之實質舉證
    責任。倘其所提出之證據，不足為被告有罪之積極證明，或
    其指出證明之方法，無從說服法院以形成被告有罪之心證，
    基於無罪推定之原則，自應為被告無罪判決之諭知（最高法
    院108年度臺上字第3571號刑事判決意旨參照）。另汽車駕
    駛人如對於防止危險發生之相關交通法令之規定，業已遵守
    ，並盡相當之注意義務，以防止危險發生，則其應亦可信賴
    其他參與交通之對方亦能遵守交通規則，同時為必要之注意
    ，而對於不可知之對方違規行為並無預防之義務（最高法院
    94年度臺上字第3990號刑事判決意旨參照）。汽車駕駛人依
    規定遵守交通規則行車時，得信賴其他汽車駕駛人亦能遵守
    交通規則，故關於他人違規行為所導致之危險，僅就可預見
    ，且有充足時間可採取適當之措施以避免結果之發生時，始
    負其責任，對於他人突發不可知之違規行為並無防止之義務
    。又刑法上之過失犯，以行為人對於犯罪結果之發生按其情
    節應注意，並能注意，而不注意者，始克相當；若事出突然
    ，依當時情形，不能注意時，縱有結果發生，仍不得令負過
    失責任（最高法院97年度臺上字第995號刑事判決意旨參照
    ）。
三、聲請簡易判決處刑意旨認被告涉犯上開過失傷害罪嫌，無非
    以上開事實業經告訴人指述明確，且有道路交通事故現場圖
    、道路交通事故調查報告表㈠㈡、奇美醫療財團法人柳營奇美
    醫院診斷證明書、現場照片、監視器錄影光碟暨錄影畫面擷
    取照片等證據資料可資佐證；復以：依被告於警詢及準備程
    序中之陳述，足認被告於本件事故當日確係自己駕駛甲貨車
    並停放於事故地點，且因其原本停車之位置已停放其他車輛
    ，故被告並未緊靠路邊停車，而本件事故經兩次鑑定，均認
    被告未緊靠路邊停車為有過失，足以證明被告涉犯上開犯行
    等語，為其論據。訊據被告固不否認告訴人於109年12月20
    日凌晨0時56分許，在臺南市○○區○○路000號前，駕駛乙機車
    直接自後撞擊停放於路旁之甲貨車，因而受傷等事實，惟堅
    決否認涉有過失傷害罪嫌，辯稱：甲貨車是幫忙其送貨的朋
    友停放在上開地點的，本件事故發生當時其在睡覺，是告訴
    人自己騎機車撞上來等語。
四、經查：
　㈠被告所有之甲貨車於本件事故發生前即停放於臺南市○○區○○路000號前之路旁，告訴人於109年12月20日凌晨0時56分許駕駛乙機車行經上開地點時，不慎自後撞擊甲貨車之後方而發生本件事故，告訴人因此受傷送醫，經診斷受有右側上顎側門齒、右側上顎正中門齒、左側正中門齒牙齒脫位、上顎前牙區齒槽骨骨折、上顎前牙區牙齦撕裂傷、下頷至下唇穿通性撕裂傷長共約5公分之傷害等事實，業經被告坦承曾發生本件事故無誤，且有證人即告訴人於警詢中之證述附卷可憑（警卷第15至19頁、第21至23頁），並有奇美醫療財團法人柳營奇美醫院診斷證明書、道路交通事故調查報告表㈠㈡、事故現場與車損情形照片、監視器錄影光碟暨錄影畫面擷取照片、相關車籍資料、更正後之道路交通事故現場圖在卷可稽（警卷第25頁、第41至43頁、第45至117頁、第125頁、第129頁，本院卷即本院111年度交簡上字第3號卷第121頁），上開事實固堪認定。 
　㈡被告於本院審理時雖否認甲貨車為其所停放，然被告於警詢
    、偵查及本院準備程序中均坦承其曾於本件事故前將甲貨車
    停放於事故地點之路旁甚明；參以甲貨車為被告所有，有前
    引車籍資料足供查考（警卷第129頁），該停車地點復為被
    告居所前方之路旁，被告先前陳述甲貨車為其駕駛停放，實
    與常情無違，堪以採信，其迄至本院審理時始改口辯稱係友
    人為其送貨後停放，尚無可信。
　㈢惟按汽車停車時應依車輛順行方向緊靠道路邊緣，其前後輪
    胎外側距離緣石或路面邊緣不得逾40公分。又機車行駛之車
    道，應依標誌或標線之規定行駛；無標誌或標線者，除起駛
    、準備停車或臨時停車外，不得駛出路面邊線，道路交通安
    全規則第112條第2項、第99條第1項第5款分別訂有明文。次
    按標線中之黃實線設於路側者，用以禁止停車。禁止停車線
    ，用以指示禁止停車路段；本標線禁止時間為每日上午7時
    至晚間8時，如有延長或縮短之必要時，應以標誌及附牌標
    示之。且路面邊線，用以指示路肩或路面外側邊緣之界線。
    其線型為白實線，線寬為15公分，整段設置，道路交通標誌
    標線號誌設置規則第149條第1款第4目前段、第168條第1項
    前段、第4項及第183條第1項前段亦有規定。另依道路交通
    標誌標線號誌設置規則第183條規定：「路面邊線，用以指
    示路肩或路面外側邊緣之界線」，是以，路面邊線以外應非
    屬車道範圍；有關路面邊線以外之停車問題乙節，依道路交
    通安全規則第97條及第98條規定：「除準備停車或臨時停車
    外，不得駛出路面邊線」，基此，路面邊線以外範圍，除另
    有特別規定外，尚非不得供作停車之用，亦有交通部路政司
    94年8月23日路臺營字第0940401267號函示可供參考。本件
    事故地點之道路旁黃實線為禁止停車線，依道路交通標誌標
    線號誌設置規則第168條規定，該標線之禁止時間為每日上
    午7時至晚間8時，上開路段除上開規定期間禁止停車外，餘
    時段未禁止；又前述禁止停車線（黃實線）左方線寬15公分
    之白實線係路面邊線，其作用為指示路肩或路面外側邊緣之
    界線等情，有臺南市政府交通局111年1月12日南市交停工字
    第1110093073號函、111年6月13日南市交交管字第11107682
    58號函存卷可查（本院卷第35頁、第119至120頁）。而被告
    於警詢中自承係於109年12月19日晚間10時許將甲貨車停放
    於路旁（參警卷第5頁），本件事故之發生時間則為109年12
    月20日凌晨0時56分許，依前揭說明，縱事故地點之路旁畫
    有禁止停車線，亦非在禁止停車之時間內，被告自得將甲貨
    車停放於該處路邊無疑。
　㈣再被告停放甲貨車時，係將甲貨車完整停放於路面邊線以外
    之區域（即路面邊線右側），甲貨車之前後輪胎外側完全未
    逾路面邊線乙情，亦有現場照片、更正後之道路交通事故現
    場圖附卷可參（警卷第45至57頁，本院卷第121頁），揆諸
    前揭規定，自無從謂被告停放車輛有何違規之情事。是被告
    於本件事故發生前固有於路邊停車之舉，然被告於停車時已
    遵守相關之交通法規而已盡相當之注意義務，告訴人駕駛乙
    機車時未加注意，未依標線行駛於機慢車優先道而逕自行駛
    於路面邊線外側，不慎自後撞擊甲貨車，始肇致本件事故，
    尚難令被告就此突發而其無從預為注意之事故結果亦同負責
    任，即無以認被告有何應注意、能注意而不注意之過失。 
    　　
　㈤末查本件事故之肇事因素經臺南市車輛行車事故鑑定會、臺
    南市車輛行車事故鑑定覆議委員會鑑定後，固均認告訴人駕
    駛普通重型機車，行駛路肩，未注意車前狀況，為肇事主因
    ；被告駕照註銷駕駛自用小貨車，夜間黃線停車未緊靠道路
    邊緣，為肇事次因，有臺南市車輛行車事故鑑定會111年3月
    29日南市交鑑字第1110437264號函暨南鑑0000000案鑑定意
    見書、臺南市政府111年5月11日府交智安字第1110621541號
    函暨臺南市車輛行車事故鑑定覆議委員會南覆0000000案覆
    議意見書存卷可考（本院卷第53至56頁、第69至72頁）。然
    上開鑑定意見均未考量被告停放甲貨車之位置已完全在路面
    邊線以外之區域，並無違反道路交通規範之情形，自難遽以
    上開鑑定意見認定被告有未緊靠道路邊緣停車之過失。 
五、綜上所述，依檢察官提出之證據，既僅能證明被告曾將甲貨
    車停放於本件事故地點之路旁，告訴人駕駛乙機車不慎自後
    撞擊甲貨車而受傷之事實，但依現有之證據資料，尚不足認
    定被告停放車輛曾有違規或未加注意之情事，即無以認被告
    就本件事故之發生有何過失。從而，本件依檢察官所舉及卷
    內所有直接、間接之證據，未能充分證明被告有應注意、能
    注意而不注意之過失情事，自不得遽認被告涉犯檢察官所述
    之過失傷害犯行，本諸無罪推定原則，被告之犯罪自屬不能
    證明，依法應為無罪判決之諭知。原審疏未詳究前情，認定
    被告就本件事故之發生有違規停車之過失而予論罪科刑，尚
    有未洽，被告上訴意旨以本件事故非其過失所致等語指摘原
    判決不當，為有理由，自應由本院將原判決予以撤銷改判，
    諭知被告無罪之判決如主文第2項所示，以免冤抑。 
六、末因簡易判決所處之刑，以宣告緩刑、得易科罰金或得易服
    社會勞動之有期徒刑及拘役或罰金為限，刑事訴訟法第449
    條第3項定有明文；而對於簡易判決之上訴，準用刑事訴訟
    法第3編第1章及第2章之規定，管轄第二審之地方法院合議
    庭受理簡易判決上訴案件，應依通常程序審理，其認案件有
    刑事訴訟法第452條之情形者，應撤銷原判決，逕依通常程
    序為第一審判決，亦有法院辦理刑事訴訟簡易程序案件應行
    注意事項第14項之規定可資參照。本件前經檢察官就被告所
    涉過失傷害罪嫌聲請以簡易判決處刑，然經本院審理後，既
    認應為無罪之諭知，顯不合於刑事訴訟法第449條所定得以
    簡易判決處刑之案件，依同法第452條規定，自不得適用簡
    易訴訟程序為判決，而應適用通常程序審判之，爰由本院管
    轄第二審之合議庭逕依通常程序自為第一審判決，特予敘明
    。
據上論斷，應依刑事訴訟法第455條之1第1項、第3項、第452條
、第369條第1項前段、第364條、第301條第1項，判決如主文。
本案經檢察官蘇榮照聲請以簡易判決處刑，檢察官董和平到庭執
行職務。
中　　華　　民　　國　　111 　年　　7 　　月　　13　　日
　　　　　  刑事第二庭   審判長  法　官   彭喜有
                                 法  官   洪士傑
                                 法  官   蔡盈貞
以上正本證明與原本無異。
檢察官如不服本判決應於收受本判決後20日內向本院提出上訴書
狀，並應敘述具體理由。其未敘述上訴理由者，應於上訴期間屆
滿後20日內向本院補提理由書狀（均須按他造當事人之人數附繕
本）「切勿逕送上級法院」。
　　　　　　　　　　　　　　　　 書記官   林耿慧　　　　
中　　華　　民　　國　　111 　年　　7 　　月　　13　　日